【裁判字號】    99,台上,7226
【裁判日期】    991119
【裁判案由】    偽造文書
【裁判全文】
最高法院刑事判決            九十九年度台上字第七二二六號
上  訴  人  王晨驊原名王文昌.
上列上訴人因偽造文書案件，不服台灣高等法院中華民國九十八
年五月六日第二審判決（九十八年度上訴字第六三二號，起訴案
號：台灣台北地方法院檢察署九十七年度偵字第一三六九號；追
加起訴案號：台灣台北地方法院檢察署九十七年度偵續字第三六
七號），提起上訴，本院判決如下：
    主  文
上訴駁回。
    理  由
按刑事訴訟法第三百七十七條規定，上訴於第三審法院，非以判
決違背法令為理由，不得為之。是提起第三審上訴，應以原判決
違背法令為理由，係屬法定要件。如果上訴理由書狀並未依據卷
內訴訟資料，具體指摘原判決不適用何種法則或如何適用不當，
或所指摘原判決違法情事，顯與法律規定得為第三審上訴理由之
違法情形，不相適合時，均應認其上訴為違背法律上之程式，予
以駁回。上訴人王晨驊（原名王文昌）上訴意旨略謂：(一)、上訴
人雖確有多次盜蓋被害人華夏技術學院（下稱華夏學院）之印章
，而偽造文書、行使之事，但究竟幾次？仍應查明。倘依上訴人
所持交該文書之另被害人岱昇科技股份有限公司（下稱岱昇公司
）內部製作之「受訂通知單」之記載，上訴人詐購之十三筆貨品
，分別為民國九十五年八月一、四、九、十日各二次，同年、月
三十一日三次，同年九月七日二次，亦即共為六個日期十三張「
受訂通知單」；原審則逕依另證據即岱昇公司營業人員高坤維（
已經原審判決無罪確定）所製作之「訂購單」、「報價單」上所
載日期，分別為同年七月三十一日二張、八月二日四張、七、八
、十六、二十四及二十八日各一張、九月一、五日各一張，共計
九個日期，認定為先後九次行使偽造文書，論以九罪，非無證據
調查未盡之違失。(二)、第一審判決認定岱昇公司遭上訴人所詐購
之貨物損失新台幣（下同）三百五十萬元，係高坤維籌款賠付，
原審則認係上訴人所「給付」，顯見上訴人應受較優於第一審判
決之處遇，詎原判決仍諭知相同於第一審之刑期，實違罪責相當
與不利益變更禁止原則。(三)、上訴人原經營事業，急需現金週轉
，致犯本件之罪，並非蓄意行騙、享樂花用，現已離婚，獨養幼
兒，雖然無力在短期之內，取得岱昇公司出具之和解書，但上訴
人既覓職於資本額一億元之公司擔任業務經理，自能努力「賺錢
還款」，請給自新之機、宣告緩刑，俾能彌補過錯云云。惟查：
證據之取捨、證明力之判斷與事實之認定，俱屬事實審法院自由
裁量判斷之職權，此項職權之行使，倘不違背客觀存在之經驗法
則或論理法則，即不違法，觀諸刑事訴訟法第一百五十五條第一
項規定甚明。又同法第三百七十九條第十款所稱應於審判期日調
查之證據，係指與待證事實有重要關係，在客觀上認為有調查之
必要性，為認定事實、適用法律之基礎者而言，若事實業臻明確
，自毋庸為無益之查證，並無未盡證據調查職責之違法可言。本
件原判決主要係依憑上訴人一再坦承不諱之自白（含其經第一審
認定犯九罪之情）；華夏學院人員賀建森指稱：該校並未採購系
爭貨品，各文書上之印文、簽名非伊所為，乃屬偽造等語之證言
；華夏學院表示無該採購案之校函；偽造之該校採購案訂購單、
岱昇公司報價單、受訂通知單、向上游廠商訂貨俾轉售之請購單
及送貨單等證據資料，乃認定上訴人之自白符合實情，確有如原
判決事實欄所載（含附表）之犯行，因而撤銷第一審不當之共同
正犯科刑判決，改判論處上訴人以（單獨）犯行使偽造私文書（
想像競合犯詐欺取財）九罪刑（其中五罪各處有期徒刑六月，減
為有期徒刑三月；餘四罪各處有期徒刑五月，減為有期徒刑二月
又十五日。合併應執行有期徒刑一年十月）。並說明係依罪疑唯
輕原則，雖有十三筆詐購犯行，因所偽造之文書（訂購單或憑以
製作之報價單），其有同一日數筆者，認定為單純一次。所為之
事實認定及得心證理由，俱有各項證據資料在卷可稽，既依貨品
採購流程而為認定行使偽造各文書之情形（含次數），自形式上
觀察，並不違背客觀存在之經驗法則、論理法則，且事實已臻明
確。上訴意旨置原判決已明白論斷之事項於不顧，就屬原審採證
認事職權之適法行使，任意指摘為違法，尚難認為適法之第三審
上訴理由。原判決僅載為「高紳維之父親事後提出金錢，使王晨
驊給付予岱昇公司三五０萬元」，既非逕謂上訴人有賠付岱昇公
司之情，上訴意旨卻誤為引申係上訴人賠付，指摘原審違背罪責
原則與不利益變更禁止原則，殊非確實依據卷內訴訟資料而為指
摘。依上說明，應認其上訴為違背法律上之程式，予以駁回。再
本件上訴既不合法，無從為實體審理，自亦不能為緩刑宣告，併
此敘明。
據上論結，應依刑事訴訟法第三百九十五條前段，判決如主文。
中    華    民    國  九十九  年   十一   月   十九   日
                      最高法院刑事第九庭
                          審判長法官  花  滿  堂  
                                法官  黃  正  興  
                                法官  洪  昌  宏  
                                法官  王  聰  明  
                                法官  王  居  財  
本件正本證明與原本無異
                                      書  記  官  
中    華    民    國  九十九  年   十一   月  二十二  日
                                                       s

司法院資訊處製作；財團法人民間司法改革基金會備份。
